【裁判字號】    98,訴,1821
【裁判日期】    981119
【裁判案由】    損害賠償
【裁判全文】
臺灣高雄地方法院民事判決              98年度訴字第1821號
原      告  乙○○
訴訟代理人  丙○○
被      告  甲○○
            石世文即原井消防器材工程行
上列當事人間請求損害賠償事件，原告於刑事訴訟程序（98年度
交易字第9 號）提起附帶民事訴訟（98年度交附字第13號），經
本院刑事庭裁定移送，本院於98年11月3 日言詞辯論終結，判決
如下：
    主  文
被告應連帶給付原告新台幣伍拾萬零陸佰貳拾捌元，及自民國九
十八年二月十九日起至清償日止，按週年利率百分之五計算之利
息。
原告其餘之訴駁回。
訴訟費用由被告連帶負擔十分之一，餘由原告負擔。
本判決第一項於原告以新台幣拾陸萬元供擔保後，得假執行。
原告其餘假執行之聲請駁回。
    事實及理由
一、按訴狀送達後，原告不得將原訴變更或追加他訴，但擴張或
    減縮應受判決事項之聲明者，不在此限，民事訴訟法第255
    條第1 項第3 款定有明文。原告起訴時，原係請求被告給付
    新台幣（下同）5,302,028 元及自97年6 月11日起至清償日
    止，按年息百分之5 計算之利息。嗣於訴狀送達後，原告依
    同一之原因事實及請求權基礎，減縮請求聲明：被告應給付
    原告5,295,158 元及自起訴狀繕本最後送達之翌日起至清償
    日止，按年息百分之5 計算之利息。原告上開訴之變更，核
    屬減縮應受判決事項之聲明，合於上開規定，應予准許。
二、原告起訴主張：被告甲○○係受僱於被告石世文即原井消防
    器材工程行擔任維修工程人員，甲○○於民國97年6 月11日
    上午7 時55分許，駕駛車牌號碼KS-0387 號自用小貨車沿高
    雄市小港區○○○路外側快車道由北往南方向行駛，途經該
    路與立群路口時，違規強搶黃燈並闖越紅燈通行該路口，致
    撞擊適在立群路口停紅燈，於行車方向號誌變換為綠燈後甫
    欲沿立群路由西向東往前行駛之由伊騎乘之車牌號碼ADE-06
    0 號重型機車，造成伊人車倒地，因此受有頭部外傷併顱內
    出血、顱底骨折併嚴重腦水腫、左鎖骨及左股骨骨折之傷害
    （下稱系爭事故）。伊因系爭事故，業已支付醫藥費及看護
    費用計247,046 元，且因傷無法工作而受有工作損失48,112
    元，另伊因系爭事故精神上受有莫大痛苦，受有精神上損害
    5,000,000 元，為此爰依民法第184 條第1 項前段、第188
    條第1 項、第191 條之2 前段、第195 條第1 項侵權行為之
    法律關係請求，並聲明：（一）被告應連帶給付原告5,295,
    158 元，及自起訴狀繕本最後送達之翌日起至清償日止，按
    年利率5%計算之利息（二）願供擔保，請准宣告假執行。
三、被告則均以：甲○○雖就系爭事故之發生確有過失，惟甲○
    ○於駕駛上開自小貨車通過系爭事故時之燈號係為黃燈，由
    此足見另一方向之原告應係紅燈期間即貿然起步通過路口，
    是雙方就系爭事故之發生應均有過失，另對原告支出醫藥費
    及看護費用247,046 元，及因傷無法工作而受有工作損失48
    ,112元均不爭執，但原告請求精神慰撫金額5,000,000 元實
    有過高等語，資為抗辯，並聲明：原告之訴及假執行之聲請
    均駁回。
四、兩造不爭執事實：
（一）甲○○係受僱於石世文即原井消防器材工程行擔任維修工
      程人員，其於97年6 月11日上午7 時55分許，駕駛車牌號
      碼KS-0387 號自用小貨車沿高雄市小港區○○○路外側快
      車道由北往南方向行駛，途經該路與立群路口時與沿立群
      路行駛由原告騎乘之車牌號碼ADE-060 號重型機車發生撞
      擊，致原告受有頭部外傷併顱內出血、顱底骨折併嚴重腦
      水腫、左鎖骨及左股骨骨折之傷害。
（二）甲○○因系爭事故，經本院刑事庭認犯業務過失傷害罪，
      以98年度交易字第9 號刑事判決判處有期徒刑5 月，經其
      不服提起上訴後，由臺灣高等法院高雄分院以98年度交上
      易字第6 號刑事判決上訴駁回確定。
（三）原告因系爭事故受傷支出醫藥費及看護費用247,046 元。
（四）原告因系爭事故受有工作損失48,112元。
（五）原告因系爭事故領有汽車強制責任險保險金94,530元。
五、本件爭點：
（一）原告就系爭事故之發生，是否與有過失？如認原告與有過
      失，則兩造過失責任比例如何？
（二）原告所得請求之精神慰撫金額應以若干為適當？
（三）本件原告所得請求被告連帶賠償之金額計為若干？
六、得心證理由：
（一）原告就系爭事故之發生，是否與有過失？如認原告與有過
      失，則兩造過失責任比例如何？
  １、按行車管制號誌之圓形黃燈係用以警告車輛駕駛人及行人
      ，表示紅色燈號即將顯示，屆時將失去通行權，車輛面對
      圓形紅燈表示禁止通行，不得超越停止線或進入路口；又
      汽車行駛時，駕駛人應注意車前狀況，並隨時採取必要之
      安全措施，道路交通標誌標線號誌設置規則第206 條、道
      路交通安全規則第94條第3 項分別定有明文。經查，甲○
      ○於前開時地，駕駛自用小貨車沿高雄市小港區○○○路
      外側快車道由北往南方向行駛，途經該路與立群路口時，
      應係於行車方向號誌已轉換為黃燈時始駛入交岔路口，惟
      駛至交岔路口中央尚未駛越交岔路口，其行車方向號誌即
      已變換為紅燈，而原告亦應係於其行車方向變換為綠燈始
      啟動駛入交岔路口，惟於上開交岔路口內，原告所騎重型
      機車遭行車方向已係紅燈，然疏未注意車前狀況之甲○○
      所駕自用小貨車右前車頭擦撞，致原告人車倒地受傷。又
      甲○○駛入交岔路口之時，行車燈號雖係黃燈，尚未變換
      為禁止通行之紅燈，然其當知黃燈僅係短暫警示，號誌旋
      將轉換為紅燈，其當注意車前交岔路口之車況、路況距離
      ，是否足以令其安全通過駛越交岔路口，不宜因急於號誌
      變換前駛越而貿然繼續行進，且其尚未完全通過交岔路口
      前，行進方向已變更為禁止通行之紅燈，此時自應特別注
      意交岔路口內之車前狀況，隨時採取必要之安全措施，謹
      慎行車以防止事故之發生，又依當時天氣晴朗、日間自然
      光線，及視距良好等情況下，並無不能注意情事，竟為急
      於駛越交岔路口，而疏未注意前方路口狀況，致原告受有
      上開傷害等情，有道路交通事故現場圖、交通事故談話紀
      錄表、現場照片，勘驗筆錄暨高雄市政府小港醫院診斷證
      明書在卷可稽。再甲○○就系爭事故之發生為有過失之情
      ，為其於本院言詞辯論程序中所自承，故前開事實，堪予
      認定。又原告信賴其行車方向已變換為綠燈後始騎車前進
      駛入交岔路口，且係遭甲○○所駕自用小貨車右前車頭擦
      撞其所騎機車左手把，揆諸上開情形，尚難認其有何違規
      穿越道路之行為。足徵甲○○因為急於駛越交岔路口，而
      疏未注意前方路口狀況，始生系爭事故，故原告依規定駛
      越馬路，並無何過失可言。再佐以甲○○業因系爭事故遭
      本院刑事庭認犯業務過失傷害罪，以98年度交易字第9 號
      刑事判決判處有期徒刑5 月，復經臺灣高等法院高雄分院
      以98年度交上易字第6 號刑事判決上訴駁回確定在案等情
      以觀，益徵甲○○就系爭事故之發生為有過失，而原告並
      無與有過失。況被告雖一再抗辯稱：原告就系爭事故與有
      過失云云，為原告所否認，且就此被告並未說明原告之過
      失為何及提出任何證據方法以供本院調查審認，自難僅憑
      其片面之詞，為其有利之認定，附此敘明。
  ２、甲○○就系爭事故之發生顯有過失，業如上述，又本件因
      甲○○上開傷害行為，致原告受有頭部外傷並顱內出血及
      嚴重腦水腫、顱底骨折、左鎖骨及左股骨骨折等傷害，而
      原告確因甲○○之傷害行為，致受上開傷害之結果，其間
      自有相當因果關係。甲○○自已成立侵權行為甚明，而石
      世文既係甲○○之僱用人，其既未能舉證證明就選任受僱
      人之甲○○及監督其駕駛職務之執行已盡相當之注意或縱
      加以相當之注意而仍不免發生損害者之免責事由，其自應
      依民法第188 條之規定與甲○○負連帶損害賠償責任，至
      為明確。
（二）原告得請求被告給付損害賠償額為若干？
      按因故意或過失，不法侵害他人權利者，負損害賠償責任
      ；不法侵害他人之身體或健康者，對於被害人因此喪失或
      減少勞動能力或增加生活上需要時，應負損害賠償責任；
      又不法侵害他人之身體、健康、名譽、自由、信用、隱私
      、貞操，或不法侵害其他人格法益而情節重大者，被害人
      雖非財產上之損害，亦得請求賠償相當之金額，民法第18
      4 條第1 項前段、第193 條第1 項、第195 條第1 項分別
      定有明文。又按侵權行為損害賠償之債，須損害之發生與
      加害人之故意或過失加害行為間有相當因果關係，始能成
      立。所謂相當因果關係，係以行為人之行為所造成之客觀
      存在事實，依經驗法則，可認通常均可能發生同樣損害之
      結果而言。如有此同一條件存在，通常不必皆發生此損害
      之結果，則該條件與結果並不相當，即無相當因果關係，
      不能僅以行為人就其行為有故意過失，即認該行為與損害
      間有相當因果關係（最高法院90年度臺上字第772 號裁判
      意旨參照）。查甲○○既有過失傷害之侵權行為，並致原
      告受有前揭傷害，業經認定如前，則原告所為各項請求是
      否有據，茲分述如下：
  １、醫療費用、看護費用及受有減少勞動能力之損失部分：
      本件原告主張其就系爭事故所受之傷害，業支出醫療費用
      及看護費用247,046 元，另因傷無法工作而受有減少勞動
      能力之損失48,112元乙節，業據其提出診斷證明書、醫療
      費用收據、代收代付收條、免用統一發票收據等件為證，
      被告於此亦不爭執，且核上開費用屬醫療上必要之支出或
      原告因系爭事故所增加生活上之需要等，堪認原告之請求
      ，應有理由。
  ２、精神損害慰撫金部分：
      按精神慰藉金之賠償，係藉金錢之給付使被害人在精神上
      所受之痛苦為適當之補償，其給付之標準應斟酌雙方身分
      、資力與加害程度及其他各種情形核定相當之數額；受僱
      人如因執行職務，不法侵害他人致死者，被害人之父、母
      、子、女及配偶依民法第194 條及第188 條第1 項規定，
      請求受僱人及其僱用人連帶賠償相當金額之慰撫金時，法
      院對於慰撫金之量定，應斟酌該受僱人及應負連帶賠償責
      任之僱用人，並被害人暨其父、母、子、女及配偶之身分
      、地位及經濟狀況等關係定之，不得僅以被害人與實施侵
      權行為之受僱人之資力為衡量之標準，最高法院51年台上
      字第223 號、76年台上字第1908號判例要旨可資參照。經
      查，原告受有前述傷害，對其生活上有極大不便與影響，
      是原告主張其精神上受有極大之痛苦，堪值採信。又原告
      為國中教師，名下無不動產；甲○○則受僱於消防器材工
      程行，名下有房屋、土地各1 筆；石世文獨資經營消防器
      材工程行，名下有房屋2 筆、土地1 筆等情，業據兩造陳
      報在卷，並有稅務電子閘門財產所得調件明細表為憑，本
      院復審酌原告因系爭事故所受傷害程度、休養期間久暫，
      及兩造之學經歷、經濟能力等情狀，認原告請求之精神慰
      撫金以300,000 元為適當，逾此範圍之請求尚屬無據。
（三）綜上，原告因被告傷害之不法侵權行為，得請求被告賠償
      595,158 元（計算式：醫療費用、看護費用247,046 元+
      減少勞動能力損失48,112元＋精神慰撫金300,000 元＝59
      5,158 元）。
七、按給付無確定期限者，債務人於債權人得請求給付時，經其
    催告而未為給付，自受催告時起，負遲延責任。其經債權人
    起訴而送達訴狀，或依督促程序送達支付命令，或為其他相
    類之行為者，與催告有同一之效力；遲延之債務，以支付金
    錢為標的者，債權人得請求依法定利率計算之遲延利息；應
    付利息之債務，其利率未經約定，亦無法律可據者，週年利
    率為5%，民法第229 條第2 項、第233 條第1 項前段及第20
    3 條分別定有明文。再本件原告得請求之金額共為595,158
    ，業如上述，惟原告自承於前業已向強制汽車責任保險人領
    取94,530元，則依強制汽車責任保險法第32條所定，被保險
    人即被告受賠償請求時自得就此主張扣除，從而，原告依侵
    權行為損害賠償法則，請求被告連帶給付500,628 元，及自
    刑事附帶民事起訴狀繕本最後送達翌日即98年2 月19日起至
    清償日止，按週年利率5%計算之利息，為有理由，應予准許
    ；逾此部分之請求無理由，應予駁回。
八、原告陳明願供擔保，請准宣告假執行，於原告勝訴部分，經
    核並無不合，爰酌定如主文所示之擔保金額，併予准許。至
    原告敗訴部分，其假執行之聲請，已失所附麗，應併予駁回
    。
九、本件事證已臻明確，兩造其餘攻擊防禦方法，於本院審酌後
    ，認與判決結果不生影響，爰不一一論述，併此敘明。
十、結論：原告之訴為一部有理由、一部無理由，依民事訴訟法
    第79條、第390 條第2 項，判決如主文。
中    華    民    國    98    年    11    月    19    日
                  民事鳳山分庭    法  官  林意芳
上為正本係照原本作成。
如不服判決，應於送達後二十日內，向本院提出上訴狀並表明上
訴理由，如於判決送達前提起上訴者，應於判決送達後十日內補
提上訴理由書（須附繕本）。
中    華    民    國    98    年    11    月    24    日
                                  書記官  陸艷娣


司法院資訊處製作；財團法人民間司法改革基金會備份。
